【裁判字號】    98,司家聲,640
【裁判日期】    990118
【裁判案由】    核定遺產管理人報酬
【裁判全文】
臺灣高雄地方法院民事裁定           98年度司家聲字第640號
聲  請  人  李衍志律師即被繼承人甲○○之遺產管理人
上聲請人聲請核定遺產管理人報酬事件，本院裁定如下：
    主  文
聲請人任被繼承人甲○○（男，民國○○○年○月○日生，身分
證統一編號：Ｚ000000000號，民國九十三年九月十一
日死亡）遺產管理人之報酬核定為新臺幣伍萬伍仟元。
程序費用新臺幣壹仟元由被繼承人甲○○之遺產負擔。
    理  由
一、本件聲請意旨略以：聲請人前經本院98年度財管字第35號民
    事裁定選任為被繼承人甲○○之遺產管理人。嗣依本院98年
    度司家催字第325 號民事裁定，對被繼承人之債權人及受遺
    贈人為公示催告，並於民國98年9 月8 日刊登於新新聞報，
    而聲請人已調查被繼承人之財產、調閱土地及建物謄本、戶
    籍資料、申報遺產稅、編製遺產清冊等管理遺產行為，且向
    高雄市國稅局查詢，被繼承人甲○○遺有座落高雄縣大社鄉
    ○○○段24、24-3、163 、192 等地號土地；高雄縣燕巢鄉
    ○○○段127- 1、127-4 、266 、296 、297 、298 、299
    、306-1 、620 、708 等地號土地；高雄縣燕巢鄉○○段39
    4 、387 、721 等地號土地，及其門牌編號高雄縣燕巢鄉○
    ○村○○路79之4 建物乙棟，上開不動產總值計新臺幣（下
    同）4,366,552 元。今公示催告期間雖尚未屆滿，然被繼承
    人甲○○之遺產業經債權人新興資產管理股份有限公司聲請
    強制執行拍賣程序，又本件遺產管理人之報酬已難期待由其
    親屬會議酌定之，另參代管無人承認繼承遺產作業要點第14
    點第3 項規定，以不得低於孳息收入十分之三及遺產現值百
    分之一為報酬酌定標準，狀請本院裁定本件遺產管理報酬為
    60,000元，以便向鈞院民事執行處聲明參與分配等語。
二、按「遺產管理人，得請求報酬，其數額由親屬會議按其勞力
    及其與被繼承人之關係酌定之。」、「依本法之規定應開親
    屬會議時，由當事人、法定代理人或其他利害關係人召集之
    。」、「親屬會議不能召開或召開有困難時，依法應經親屬
    會議處理之事項，由有召集權人聲請法院處理之。」，民法
    第1183條、第1129條、第1132條第2 項前段分別定有明文。
三、經查：
  (一)本件被繼承人甲○○死亡後，其繼承人等均已拋棄繼承權，
    且未經親屬會議選定遺產管理人，經本院選任聲請人為被繼
    承人之遺產管理人乙節，有聲請人提出之本院98年度財管字
    第35號民事裁定暨其確定證明書各1 份附卷可稽，堪信為真
    實。準此，聲請人顯難召開親屬會議酌定其管理遺產之報酬
    ，是其本於利害關係人之地位，聲請本院酌定報酬，洵屬有
    據。
  (二)聲請人主張之前揭事實，除上述民事裁定外，另據其提出被
    繼承人之死亡除戶謄本、高雄縣政府地方稅務局岡山分局98
    年11月5 日岡稅分房字第0988524679號函及隨函所附之房屋
    稅籍證明書、高雄縣大社鄉○○○段24、24-3、163 、192
    ；高雄縣燕巢鄉○○段387 、394 、721 ；高雄縣燕巢鄉○
    ○○段127-1 、127-4 、266 、306-1 、620 、708 、296
    、297 、298 、299 等地號土地之土地登記謄本、財政部臺
    灣省南區國稅局國有財產局遺產稅免稅證明書、本院98年度
    司家催字第325 號民事裁定、新新聞報廣告刊登證明、財政
    部高雄市國稅局財產歸屬資料清單、93年度綜合所得稅各類
    所得資料清單、本院民事執行處98年10月16日雄院高96執正
    字第121125號第一次公開拍賣通知、被繼承人之財產清冊等
    件各1 份為證，堪信為真實。本院審酌：被繼承人之遺產有
    上開土地及建物共18筆，合計現值4,366,552 元，有上開遺
    產清冊、財政部臺灣省南區國稅局遺產稅免稅證明書各1 份
    附卷可參，其債權人新興資產管理股份有限公司已向本院聲
    請強制執行，除此之外，即無其他債權人陳報債權、債務或
    遺贈；又聲請人業已公示催告、登報、查詢被繼承人財產等
    管理遺產行為，後續尚有通知債權人陳報債權及強制執行程
    序等其他事項須處理，聲請人處理上開事務及後續處理所需
    時間之久暫、耗費人力之程度及各債權人受償權利之保障等
    一切情狀，認本件遺產管理人之報酬以55,000元為適當，爰
    酌定如主文第1 項所示。至財政部訂頒「代管無人承認繼承
    遺產作業要點」第14點第3 項規定，管理遺產報酬不得依於
    遺產現值百分之一，僅供法院斟酌，尚非為據以論酬之依據
    ，併此敘明。
四、末按依法應由關係人（包括聲請人、相對人及其他利害關係
    人）負擔費用者，法院裁定命關係人負擔時，應一併確定其
    數額，非訟事件法第24條第1 項所明定。經核本件聲請事件
    ，應徵之程序費用為1,000 元，依非訟事件法第157 條規定
    ，應由遺產負擔，爰併予確定如主文第2 項所示，附此敘明
    。
五、依非訟事件法第157 條、第24條第1 項，裁定如主文。
六、如對本裁定抗告，須於裁定送達後10日之不變期間內，向本
    院提出抗告狀，並繳納抗告費新臺幣1,000 元。
中    華    民    國    99    年     1    月    18    日
                  家事法庭  司法事務官  任士慧

司法院資訊處製作；財團法人民間司法改革基金會備份。
